【裁判字號】    92,自,106
【裁判日期】    920619
【裁判案由】    誣告
【裁判全文】
臺灣高雄地方法院刑事判決                          九十二年度自字第一六號
    自  訴  人  甲○○
    兼右一人
    自訴代理人  乙○○
                丁○○
                戊○○
    兼右一人
    自訴代理人  己○○
    被      告  丙○○
右列被告因誣告案件，經自訴人提起自訴，本院判決如左：
    主  文
丙○○無罪。
    理  由
一、自訴意旨略以：被告丙○○為「高雄市新文化商圈促進會」理事長，且為高雄市
    新興區振成里第六屆里長候選人，自訴人甲○○、乙○○、丁○○、戊○○、己○○等五人則為上開促進會前任理事。查高雄市新文化商圈促進會自成立以來，
    始終未設立帳戶，會費收支均以私人帳戶進出，而被告自擔任理事長後，會費即
    三級跳，且被告亦將該會辦公室和其私人倉庫合併，有公器私用之嫌，另被告藉
    市政府規劃之名，要求會員繳納新台幣（下同）一萬元作為規劃設計之用，惟竟
    以募捐之名義開立收據，令人啟疑，且餘款出入亦未詳細說明，是有關該會會費
    之收支帳目問題，自訴人屢次以存證信函要求被告公開帳戶，然被告均置之不理
    ，自訴人迫於無奈，乃於民國九十一年六月六日將上開該會帳目上之疑問製成傳
    單發予促進會之會員，期集合會員之力促成被告公布帳目，以澄清會員之疑慮，
    詎被告竟以自訴人意圖使其不當選及妨害名譽而提出告訴，惟經臺灣高雄地方法
    院檢察署（下稱高雄地檢署）九十二年度偵字第一一五九號不起訴處分確定在案
    。被告於前案偵查中，坦承自訴人於傳單上所提出之疑義均為事實，然被告不僅
    不思與自訴人溝通說明，竟意圖使自訴人受刑事訴追處分而向高雄地檢署檢察官
    提出告訴，是其所為涉犯刑法第一百六十九條第一項之誣告罪嫌等語。
二、按犯罪事實應依證據認定之，無證據不得推定其犯罪事實，又不能證明被告犯罪
    或其行為不罰者，應諭知無罪之判決，刑事訴訟法第一百五十四條及第三百零一
    條第一項分別定有明文。又按誣告罪之成立，須其申告內容完全出於憑空捏造，
    若所告尚非全然無因，祇因缺乏積極證明致被誣告人不受訴追處罰者尚難遽以誣
    告罪論；且誣告罪之成立，以告訴人所訴被訴人之事實必須完全出於虛構為要件
    ，若有出於誤會或懷疑有此事實而為申告，以致不能証明其所訴之事實為真實，
    縱被訴人不負刑責，而告訴人本缺乏誣告之故意，亦難成立誣告罪名，最高法院
    四十三年度台上字第二五一號、四十四年度台上字第八九二號判例意旨參照。
三、自訴人認被告涉有右揭犯行，無非以被告於高雄地檢署九十二年度偵字第一一五
    九號案件（下稱前案）偵查中，坦承其等製作之傳單上所載之疑點為真實，惟被
    告猶執此傳單所載之疑點，向檢察官告訴其等涉有妨害名譽及公職人員選舉罷免
    法第九十二條之罪嫌，嗣該案經檢察官為不起訴處分確定在案，並提出高雄地檢
    署九十二年度偵字第一一五九號不起訴處分書為其所憑之依據。訊據被告則堅決
    否認右揭犯行，辯稱：前開偵查案件雖經檢察官不起訴處分確定，但伊既未捏造
    任何事實，全然依據自訴人當時具名之傳單內容告訴，有何誣告可言等語。經查
    ：
    （一）被告為高雄市新興區振成里第六屆里長候選人，該次選舉係於九十一年六
          月八日投票，而被告亦為「高雄市新文化商圈促進會」理事長，而自訴人
          為該促進會之前任理事，自訴人於該次選舉前二日即九十一年六月六日，
          就上述「高雄市新文化商圈促進會」之帳目事宜，曾印製「攤商被騙內幕
          大公開」載明：(1)成立新文化商圈曾經沒有共同帳戶，一直以私人帳戶出
          入，令人質疑？(2)會費三級跳（由原來000－0000－0000至今
          二七○○）元費用支出，叫人費疑猜？(3)辦公室和私人倉庫合併「這是否
          話故公器私用」？(4)借市政府規劃之名義，要求會員繳納「一萬元」做為
          規劃設計圖之用，但其收據以募捐之名義，依法無據，且餘款出入未詳細
          說明？(5)為了帳目問題，有六－七人發存證信函要求公佈帳目，如果沒有
          問題，為什麼不說清楚，講明白，透明化？「會長」：我們繳錢也要知道
          一切權利等語，簽名為創會前理事甲○○、乙○○、丁○○、戊○○、劉
          碧琴，自訴人印製前開傳單共計一百張，並於九十一年六月六日散發予該
          促進會之攤販等情，業據自訴人到庭陳述屬實（本院卷第一二六至一二八
          頁、一三五頁）及被告具狀陳明在卷外（詳前案發查卷第二至四頁），並
          有該傳單及剪報各一紙在卷可稽（詳前案發查卷第六、九頁），堪信為真
          實。
    （二）被告得知上開傳單散發之事後，即於九十一年六月十八日向高雄地檢署具
          狀告訴前開傳單具名之自訴人因印製前開傳單，並於投票日前二日散發予
          攤販，涉有刑法加重誹謗罪及公職人員選舉罷免法第九十二條之意圖使候
          選人不當選，以文字散布不實之事罪嫌，該案嗣經檢察官開庭調查，被告
          於偵查時就上述傳單所載之五項疑問，均坦承確有其事，故檢察官於九十
          二年一月二十二日以自訴人罪嫌不足為不起訴處分等情，亦有刑事告訴狀
          及不起訴處分書各一份在卷可稽，且經本院調取前開卷宗核閱無誤。故被
          告於前案之告訴內容，並無虛構之情事，因其所據者，均為自訴人所製作
          之傳單之內容。
    （三）又被告於前案之刑事告訴狀內雖載明：自訴人有張貼上開傳單及散發里民
          等語（詳前案發查卷第三頁），惟此部分業經自訴人提出傳單張貼於牆壁
          及電線桿之照片七幀在卷可稽（詳前案發查卷第七、八頁），是此部分足
          認被告係懷疑自訴人既製作前開傳單，自可能有張貼之行為；而自訴人亦
          自陳：其等將印製之傳單散發予攤販，其中亦有當地之里民等語（本院卷
          第一三五頁），故被告上開所載之內容，亦無虛構事實。
四、綜上所述，被告既有參選里長之實，而於投票日前出現對其選情及名譽有關之傳
    單，雖然傳單之內容並非不實，惟被告仍據該傳單之內容向檢察官提出告訴，其
    行為或有不當，但其申告內容並非憑空捏造，而被告認為自訴人張貼前開傳單，
    亦有事實足認其出於懷疑所致，揆諸前揭最高法院判例意旨，自難以誣告罪相繩
    。此外復查無其他積極證據足認被告有自訴人所指之犯行，依首揭法條意旨，自
    應為被告無罪之諭知。
據上論斷，應依刑事訴訟法第三百四十三條、第三百零一條第一項，判決如主文。
中    華    民    國    九十二    年      六      月        十九      日
                                  臺灣高雄地方法院刑事第二庭
                                      法  官    吳為平
右正本證明與原本無異。
如不服本判決，應於判決送達後十日內，向本院提出上訴狀。
                                      書記官    曾秀鳳
中    華    民    國    九十二    年      六      月        二十      日


司法院資訊處製作；財團法人民間司法改革基金會備份。
